ACORDAO-COMPLETO-2577149

ACÓRDÃO 551/2023 ATA 11/2023 - PLENÁRIO

VISTOS, relatados e discutidos estes autos de representação formulada pela empresa G R O Comércio e Serviços Eireli, com pedido de adoção de medida cautelar, dando conta de supostas irregularidades no âmbito do Pregão Eletrônico para Registro de Preços 1/2023, promovido pelo Conselho Regional de Enfermagem do Maranhão (Coren/MA) ,
ACORDAM os Ministros do Tribunal de Contas da União, reunidos em sessão de Plenário, ante as razões expostas pelo Relator, em:
9.1. conhecer da presente representação, por satisfazer os requisitos de admissibilidade previstos nos arts. 235 e 237, inciso VII, do Regimento Interno do TCU, c/c o art. 113, § 1º, da Lei 8.666/1993, e o art. 103, § 1º, da Resolução-TCU 259/2014, para, no mérito, considerá-la parcialmente procedente;
9.2. indeferir o pedido de concessão de medida cautelar formulado pelo representante;
9.3. dar ciência ao Conselho Regional de Enfermagem do Maranhão (Coren/MA) , com fundamento no art. 9º, inciso I, da Resolução-TCU 315/2020, acerca das seguintes falhas identificadas na condução do Pregão Eletrônico SRP 1/2023, para que sejam adotadas medidas internas com vistas à prevenção de outras ocorrências semelhantes: 
9.3.1. desclassificação da proposta da empresa C. Gusmão Filho Comércio e Serviços, por inexequibilidade, antes da fase de lances, resultando em afronta ao disposto no item 7.2 e 8.2 a 8.6 do edital, assim como à Súmula/TCU 262/2010; e
9.3.2. recusa de intenção de recurso da empresa G R O Comércio e Serviços Ltda., com julgamento antecipado do mérito, configurando afronta aos itens 11.1, 11.2 e 11.2.1 do edital, ao disposto no art. 4º, incisos XVIII e XX, da Lei 10.520/2002 e art. 44, § 3º, do Decreto 10.024/2019, e à jurisprudência do TCU, a exemplo do Acórdão 5847/2018-TCU-Primeira Câmara;
9.4. dar ciência deste Acórdão ao Conselho Regional de Enfermagem do Maranhão (Coren/MA) e à representante; e
9.5. arquivar os presentes autos, nos termos art. 169, inciso III, do Regimento Interno do TCU.

Representação sobre supostas irregularidades em pregão eletrônico para contratação de empresa especializada na prestação de serviços de manutenção preventiva e corretiva de aparelhos de ar-condicionado.

Conselho Regional de Enfermagem do Maranhão (Coren/MA).

3. Responsável: G R O Comércio e Serviços Eireli (CNPJ 14.941.072/0001-48).

13.1. Ministros presentes: Bruno Dantas (Presidente), Walton Alencar Rodrigues, Benjamin Zymler, Vital do Rêgo, Jorge Oliveira, Antonio Anastasia e Jhonatan de Jesus.
13.2. Ministros-Substitutos presentes: Augusto Sherman Cavalcanti (Relator), Marcos Bemquerer Costa e Weder de Oliveira.

AUGUSTO SHERMAN

Adoto como relatório a instrução inicial elaborada no âmbito da AudContratações (peça 12) , transcrita a seguir, a qual recebeu a aprovação do escalão dirigente daquela unidade técnica.
	A. Identificação do Processo

	TC Processo 000.893/2023-4
	Conhecer. Parcialmente procedente. Indeferir cautelar. Ciência. Arquivar.

	Unidade Jurisdicionada
	Uasg

	Conselho Regional de Enfermagem - COREN/MA.
	926473

	Representante
	CNPJ
	Procuração

	G R O Comércio e Serviços Eireli
	14.941.072/0001-48
	Peça 9.

	Objeto da Contratação

	Contratação de empresa especializada na prestação de serviços de manutenção preventiva e corretiva de aparelhos de ar-condicionado tipo split, com fornecimento e substituição de peças/componentes/materiais de aparelhos de ar-condicionado, nas cidades de São Luís, Imperatriz, Pinheiro-MA, Coroatá-MA, Caxias-MA, Bacabal-MA e Balsas-MA (peça 6, p. 2-3 e 30) .

	Procedimento Auxiliar de Contratação  
	Modalidade  
	Número do Certame

	Não se aplica
	Pregão Eletrônico para Registro de Preços
	1/2023

	Modo de Disputa
	Critério de Julgamento

	Combinado (aberto e fechado) 
	Menor preço por item

	Vigência
	Valor Adjudicado

	O prazo de vigência da contratação é de 12 (doze) meses prorrogável conforme previsão no termo de referência (item 16.4. do edital - peça 6, p. 24 e item 15.1. do TR, peça 6, p. 41) .
	R$ 85.999,92 (melhor lance da empresa MJ Terceirização e Serviços Ltda., peça 10) .

	Legislação que Rege o Certame

	Lei 10.520/2002 (Lei do Pregão) e subsidiariamente a Lei 8.666/1993

	Fase do Certame

	Conforme consta do Sistema Comprasnet, o certame, com sessão pública realizada em 17/1/2023, está adjudicado para a empresa MJ Terceirização e Serviços Ltda., com melhor lance de R$ 85.999,92, sendo que o valor estimado foi de R$ 170.688,74 (peça 10) .

	B. Alegações do Representante 

	1.	O representante alega, em suma, que (peça 1) : 
a)	após a fase de lances, no julgamento das propostas, foi encontrado erro (deixou de discriminar item) na proposta da empresa MJ Terceirização e Serviços Ltda., tendo o pregoeiro ofertado oportunidade, mais de uma vez, para que a empresa corrigisse sua proposta (p. 2) ;
b)	entende que até a abertura do certame o particular tem a possibilidade de alterar sua proposta, depois disso, apenas o valor pode ser alterado, mantidas as demais especificações, devendo sujeitar-se, se for o caso, às consequências por cotar produto incompatível com o exigido no edital (p. 7) ;
c)	o pregoeiro não teria oportunizado o mesmo tratamento dado à empresa MJ Terceirização e Serviços Ltda. às empresas que foram anteriormente desclassificadas (p. 11) ;
d)	registrou intenção de recurso, negada pelo pregoeiro, caracterizando julgamento antecipado do mérito (p. 11-14) ; e
e)	pede a concessão de medida cautelar, para suspensão do processo licitatório, impedindo o seu prosseguimento e/ou contratação respectiva (p. 14) .  

	C. Exame de Admissibilidade

	Legitimidade do Autor

	O representante possui legitimidade para representar ao Tribunal?
 (Fundamento em lei específica: art. 113, § 1º, da Lei 8.666/1993; Fundamento no Regimento Interno/TCU: art. 237, inciso VII e parágrafo único) 
	Sim

	Redação em Linguagem Compreensível

	A representação está redigida em linguagem clara e objetiva, contém nome legível, qualificação e endereço do representante?
 (Fundamento: art. 235 do Regimento Interno/TCU) 
	Sim

	Indício Concernente à Irregularidade ou Ilegalidade

	A representação encontra-se acompanhada do indício concernente à irregularidade ou ilegalidade apontada pelo autor?
 (Fundamento: art. 235 do Regimento Interno/TCU) 
	Sim

	Competência do TCU

	A representação trata de matéria de competência do TCU?
 (Fundamento: art. 235 do Regimento Interno/TCU) 
	Sim

	Interesse Público

	Os argumentos do autor indicam a possibilidade de existência de interesse público, caso restem comprovadas as supostas irregularidades apontadas na peça inicial.
 (Fundamento: art. 103, § 1º, da Resolução - TCU 259/2014) 
	Sim

	Análise quanto ao interesse público: Confirmadas as alegações do representante, restará configurado direcionamento do certame.	

	Conclusão quanto ao Exame de Admissibilidade

	2.	Presentes todos os requisitos de admissibilidade constantes no art. 113, § 1º, da Lei 8.666/1993, c/c o art. 237, inciso VII e parágrafo único, do Regimento Interno/TCU, e no art. 103, § 1º, da Resolução - TCU 259/2014, a representação deve ser conhecida.

	D. Medida Cautelar - Avaliação dos Pressupostos

	Perigo da Demora

	Há decisão judicial ou administrativa, sem especificação de prazo, para suspender o andamento do processo licitatório ou a contratação?
	Não há informação

	No caso contratações decorrentes de Registro de Preços:
	A ata de registro de preços decorrente do certame já foi assinada?
	Não

		O contrato decorrente da ata de registro de preços (que, porventura, seja objeto da representação/denúncia) já foi assinado?
	Não

		A ata de registro de preços decorrente do certame ainda possui saldo que permita novas contratações pelo órgão gerenciador ou por eventuais adesões?
	Não se aplica

	Análise:

	3.	Está configurado o pressuposto do perigo da demora, uma vez que o certame pode ser finalizado em curto espaço de tempo, o que permitiria a contratação dos serviços licitados.

	Perigo da Demora Reverso

	O serviço/bem é essencial ao funcionamento das atividades da Unidade Jurisdicionada?
	Sim

	A Unidade Jurisdicionada está coberta contratualmente pelo serviço com razoável vigência (há a possibilidade de voltar a fase ou refazer o certame, a depender da consequência da concessão de cautelar no caso concreto) ou admite prorrogação excepcional?
	Não há informação

	Caso haja a possibilidade de manutenção do contrato com a atual prestadora dos serviços, as condições dessa contratação seriam melhores (menor preço e atendimento satisfatório) que o que se está em vias de contratar?
	Não há informação

	Análise:

	4.	Não há como concluir acerca da presença do pressuposto, uma vez que não há informações quanto a existência de contrato/ARP vigente e com saldo para o mesmo objeto.

	Plausibilidade Jurídica

	A Unidade Jurisdicionada está sujeita aos normativos supostamente infringidos?
	Sim

	Há plausibilidade nas alegações do representante ou nas verificações realizadas pela Unidade Técnica?
	Sim

	Há indício de sobrepreço ou superfaturamento?
	Não

	Há grave risco de lesão ao erário, inexecução ou execução insatisfatória do objeto?
	Não

	Análise quanto à plausibilidade jurídica e quanto à necessidade de adoção de medida cautelar:

	5.	A representa alega que embora a proposta da empresa MJ Terceirização e Serviços Ltda. (declarada vencedora do certame com melhor oferta) apresentasse erro, o pregoeiro teria permitido a correção por duas oportunidades, quando deveria tê-la desclassificado. 
6.	No entanto, conforme disposto no item 8.5.2. do edital, somente deveria ser desclassificada a proposta que contivesse vício insanável, o que não é o caso identificado na proposta da empresa vencedora (peça 3, p. 9 e peça 6, p. 12) . 
7.	O item 8.12. do edital esclarece a questão ao informar que, "Erros no preenchimento da planilha não constituem motivo para a desclassificação da proposta. A planilha poderá ser ajustada pelo licitante, no prazo indicado pelo Pregoeiro, desde que não haja majoração do preço proposto" (peça 6, p. 14) . 
8.	Mesmo sendo identificados erros na proposta da empresa com melhor lance em duas oportunidades, o importante é o atendimento da solicitação do pregoeiro no prazo estipulado e o alcance da proposta mais vantajosa, objetivo máximo do certame. Deste modo, no tocante a este ponto das alegações da representante, a afirmação de prejuízo à objetividade no julgamento do certame não deve prosperar.  
9.	Conforme consta da Ata de Realização da Sessão Pública do Pregão Eletrônico 1/2023, dezessete empresas registraram propostas (B&G Comércio e Serviços Ltda.; J S Comércio Ltda.; Ectema Serviços de Refrigeração Ltda.; C. Gusmão Filho Comércio e Serviços; MR Serviços e Comércio Ltda.; M L Muniz; G R O Comércio e Serviços Ltda. (representante) ; MJ Terceirização e Serviços Ltda.; Bella Rios Construções e Serviços Ltda.; Easwell Engenharia Ltda.; Tropical Ar Comércio e Serviço Ltda.; Pontual Refrigeração, Comércio e Serviços Ltda.; ELV manutenção de Máquinas e Equipamentos Ltda.; Place Comércio, Serviços, Assistência Técnica e Pronta Entrega Ltda.; Anceco Comércio e Serviços de Engenharia Ltda.; IGM2 Metrologia e Manutenção Ltda.; e Lider Manutenção Predial e Reformas Ltda. (peça 3, p. 1-3) , com muita disputa por lances (peça 3, p. 3-6) , sendo que após a fase de lances sagrou-se vencedora a empresa MJ Terceirização e Serviços Ltda. (peça 3, p. 3 e 6) . 
10.	Preliminarmente à abertura da etapa de lances, o pregoeiro desclassificou, por considerar o valor inexequível, as propostas das empresas C. Gusmão Filho Comércio e Serviços (CNPJ 21.068.383/0001-00) , que apresentou proposta de R$ 80.300,00; Ectema Serviços de Refrigeração Ltda. (CNPJ 69.403.020/0001-00) , proposta de R$ 28.740,00; J S Comércio Ltda. (CNPJ 12.508.451/0001-13) , proposta de R$ 20.678,00; e B&G Comércio e Serviços Ltda. (CNPJ 36.158.240/0001-66) , proposta de R$ 7.530,00 (peça 3, p. 3) . O valor estimado para a contratação era de R$ 170.688,74 (peça 3, p. 1) . 
11.	No edital, para a fase em que ocorreu a desclassificação dessas empresas, conforme item 7.2, seria permitido a desclassificação apenas para os casos em que as propostas não estivessem em conformidade com os requisitos do edital, contivessem vícios insanáveis, ilegalidades, ou não apresentassem especificações exigidas no Termo de Referência (peça 6, p. 8) . Não há menção expressa a casos em que a proposta fosse considerada manifestamente inexequível.
12.	Os dispositivos do edital que tratam da inexequibilidade fazem referência à fase de aceitabilidade da proposta vencedora, isto é, a verificação deveria ocorrer após a fase de lances, conforme itens 8.2, 8.4, 8.5.4, 8.6, 8.7 e 8.8 (peça 6, p. 13) . A situação é agravada se considerarmos o valor ofertado pela empresa C. Gusmão. Além da desclassificação ter ocorrido sem a análise da planilha de curtos e formação de preços, uma vez que nessa fase a proposta encaminhada como anexo de proposta/habilitação ainda não está disponível para consulta, a diferença da proposta da empresa declarada vencedora (MJ Terceirização e Serviços Ltda., melhor lance de R$ 85.999,92 - peça 10, p. 1) , em relação à proposta da empresa C. Gusmão Filho Comércio e Serviços (proposta de R$ 80.300,00) é de apenas R$ 5.699,92. 
13.	O Tribunal de Contas da União se posicionou sobre o assunto na Súmula/TCU 262/2010, informando que: "O critério definido no art. 48, inciso II, § 1º, alíneas 'a' e 'b', da Lei nº 8.666/93 conduz a uma presunção relativa de inexequibilidade de preços, devendo a Administração dar à licitante a oportunidade de demonstrar a exequibilidade da sua proposta".
14.	Ainda que a desclassificação das propostas das empresas Ectema Serviços de Refrigeração Ltda., J S Comércio Ltda., e B&G Comércio e Serviços Ltda., possa ser justificada pelos valores cadastrados, uma vez que conteriam vícios insanáveis, isto é, preços manifestamente inexequíveis, aplicando-se o disposto no item 7.2 do edital, o pregoeiro deveria ter aguardado a conclusão da fase competitiva de lances e s após essa fase, conforme disposto nos itens 8.2 a 8.6 do edital, fazer uso de diligências para verificar a exequibilidade da proposta da empresa C. Gusmão Filho Comércio e Serviços. No entanto, diante do resultado da licitação, entende-se suficiente dar ciência da irregularidade identificada, com vistas a evitar novas ocorrências semelhantes no futuro.  
15.	Quanto à alegação da representante, de que teria registrado intenção tempestiva e motivada de recurso, negada pelo pregoeiro, caracterizando julgamento antecipado do mérito, a Ata de Realização da Sessão Pública do Pregão Eletrônico 1/2023 apresenta o registro de intenção de recurso, em 17/1/2023, da representante, nos seguintes termos (peça 3, p. 7) :
Motivo Intenção: Boa tarde, tendo em vista que a primeira colocada apresentou proposta com ausência de 1 item e não sobre erro de digitação ou algo parecido peço a desclassificação do mesmo. 8.5. Será desclassificada a proposta ou o lance vencedor, nos termos do item 9.1 do Anexo VII-A da In SEGES/MPDG n. 5/2017, que: 8.5.1. Não estiver em conformidade com os requisitos estabelecidos neste edital; 8.12. Erros no preenchimento da planilha não constituem motivo para a desclassificação da proposta.   
16.	O pregoeiro registrou em ata a recusa da intenção de recurso da representante, alegando que (peça 3, p. 7) :
Motivo Aceite ou Recusa: Intenção de recurso recusada com base no item 8.12 e 8.12.2 do Ato Convocatório, bem como o item 8.13, considerando manifestação feita pelo setor demandante aprovando a proposta final do licitante vencedor, ajustando a planilha onde não alterasse o valor final da proposta. Cabe ressaltar que todas as operações de diligências visando sanar o erro, foram informadas aos licitantes por meio do chat.
17.	A recusa de intenção do recurso da representante fere disposto nos itens 11.1., 11.2. e 11.2.1. do edital, posto que houve julgamento antecipado do mérito (peça 6, p. 21) :
11.1. O Pregoeiro declarará o vencedor e, depois de decorrida a fase de regularização fiscal e trabalhista de microempresa ou empresa de pequeno porte, se for o caso, concederá o prazo de no mínimo trinta minutos, para que qualquer licitante manifeste a intenção de recorrer, de forma motivada, isto é, indicando contra qual (is) decisão (ões) pretende recorrer e por quais motivos, em campo próprio do sistema. 
11.2. Havendo quem se manifeste, caberá ao Pregoeiro verificar a tempestividade e a existência de motivação da intenção de recorrer, para decidir se admite ou não o recurso, fundamentadamente. 
11.2.1. Nesse momento o Pregoeiro não adentrará no mérito recursal, mas apenas verificará as condições de admissibilidade do recurso (g.n.) .
18.	 O Tribunal de Contas da União se posicionou sobre o assunto no Acórdão 5847/2018-TCU-Primeira Câmara, relatoria do Ministro Walton Alencar Rodrigues:
9.3. dar ciência à UFRRJ que a rejeição sumária da intenção de recurso, no âmbito de pregão eletrônico ou presencial, afronta os arts. 2º, § 1º, e 4º, incisos XVIII e XX, da Lei 10.520/2002 e 26, § 1º, do Decreto 5.450/2005, uma vez que o registro da intenção de recurso deve atender aos requisitos de sucumbência, tempestividade, legitimidade, interesse e motivação, não podendo ter seu mérito julgado de antemão;
19.	Diante do exposto, está parcialmente configurado o pressuposto da plausibilidade jurídica em razão de que, a desclassificação da proposta da empresa C. Gusmão, por inexequibilidade, antes da fase de lances, afronta o disposto nos itens 7.2 e 8.2 a 8.6 do edital e a Súmula/TCU 262/2010; e a recusa de intenção de recurso com julgamento antecipado do mérito afronta o disposto no art. 4º, incisos XVIII e XX, da Lei 10.520/2002 e art. 44, § 3º, do Decreto 10.024/2019 e Acórdão 5847/2018-TCU-Primeira Câmara, relatoria do Ministro Walton Alencar Rodrigues. Deste modo, será proposta ciência à Unidade Jurisdicionada. 
20.	Feitas essas considerações, propõe-se indeferir o pedido de medida cautelar, uma vez presente o pressuposto do perigo da demora, parcialmente presente a plausibilidade jurídica, essencial para sua concessão, e por restar descaracterizado o perigo da demora reverso.

	E. Impacto dos Encaminhamentos Propostos

	Haverá impacto relevante na Unidade Jurisdicionada e/ou na sociedade, decorrente dos encaminhamentos propostos?
	Não

	F. Pedido de Ingresso aos Autos, de Informações/Vistas/Cópias, e de Sustentação Oral

	Há pedido de ingresso aos autos?
	Não

	Há pedido de informações/vistas/cópia do processo?
	Não

	Há pedido de sustentação oral?
	Não

	G. Processos Conexos e Apensos

	Há processos conexos noticiando possíveis irregularidades na contratação ora em análise?
	Não

	Há processos apensos?
	Não

	H. Proposta de Encaminhamento

	21.	Em virtude do exposto, propõe-se:
21.1.	conhecer da representação, satisfeitos os requisitos de admissibilidade constantes no art. 113, § 1º, da Lei 8.666/1993, c/c o art. 237, inciso VII e parágrafo único, do Regimento Interno/TCU, e no art. 103, § 1º, da Resolução - TCU 259/2014;
21.2.	no mérito, considerar a presente representação parcialmente procedente;
21.3.	indeferir o pedido de concessão de medida cautelar formulado pelo representante, tendo em vista a inexistência dos elementos necessários para sua adoção;
21.4.	dar ciência ao Conselho Regional de Enfermagem - COREN/MA, com fundamento no art. 9º, inciso I, da Resolução - TCU 315/2020, sobre as seguintes impropriedades/falhas, identificadas no Pregão Eletrônico SRP 1/2023, para que sejam adotadas medidas internas com vistas à prevenção de outras ocorrências semelhantes:
a)	a desclassificação da proposta da empresa C. Gusmão Filho Comércio e Serviços, por inexequibilidade, antes da fase de lances, resultou em afronta ao disposto no item 7.2 e 8.2 a 8.6 do edital, assim como à Súmula/TCU 262/2010; e
b)	a recusa de intenção de recurso da empresa G R O Comércio e Serviços Ltda., com julgamento antecipado do mérito, resultou em afronta aos itens 11.1., 11.2. e 11.2.1. do edital, ao disposto no art. 4º, incisos XVIII e XX, da Lei 10.520/2002 e art. 44, § 3º, do Decreto 10.024/2019, e à jurisprudência do TCU, a exemplo do Acórdão 5847/2018-TCU-Primeira Câmara. 
21.5.	informar ao Conselho Regional de Enfermagem - COREN/MA e ao representante do acórdão que vier a ser proferido, destacando que o relatório e o voto que fundamentam a deliberação ora encaminhada podem ser acessados por meio do endereço eletrônico www.tcu.gov.br/acordaos; 
21.6.	arquivar os presentes autos, nos termos art. 169, III, do Regimento Interno deste Tribunal.

	É o relatório.

não há.

Não atuou.

REPRESENTAÇÃO. POSSÍVEIS IRREGULARIDADES EM PREGÃO ELETRÔNICO. SOLICITAÇÃO DE ADOÇÃO DE MEDIDA CAUTELAR. CONHECIMENTO. PROCEDÊNCIA PARCIAL. INDEFERIMENTO DA CAUTELAR. CIÊNCIA.

REPRESENTAÇÃO (REPR)

Trata-se de representação formulada pela empresa G R O Comércio e Serviços Eireli, com pedido de adoção de medida cautelar, dando conta de supostas irregularidades no âmbito do Pregão Eletrônico para Registro de Preços 1/2023, promovido pelo Conselho Regional de Enfermagem do Maranhão (Coren/MA) .
2.	O certame questionado tem por objeto a contratação de empresa especializada na prestação de serviços de manutenção preventiva e corretiva de aparelhos de ar-condicionado tipo split, com fornecimento e substituição de peças/componentes/materiais de aparelhos de ar-condicionado, nas cidades de São Luís, Imperatriz, Pinheiro-MA, Coroatá-MA, Caxias-MA, Bacabal-MA e Balsas-MA (peça 6, p. 2-3 e 30) . O valor estimado da contratação foi de R$ 170.688,74 (peça 3, p. 1) . O pregão teve sua sessão pública realizada em 17/01/2023, sendo adjudicado à empresa MJ Terceirização e Serviços Ltda. pelo valor de R$ 85.999,92.
3.	A representante alega as seguintes ocorrências que aponta como irregulares na condução do certame:
	a) após a fase de lances, no julgamento das propostas, foi encontrado erro (deixou de discriminar item) na proposta da empresa MJ Terceirização e Serviços Ltda., tendo o pregoeiro ofertado oportunidade, mais de uma vez, para que a empresa corrigisse sua proposta (p. 2) ;
	b) o pregoeiro não teria oportunizado o mesmo tratamento dado à empresa MJ Terceirização e Serviços Ltda. às empresas que foram anteriormente desclassificadas (p. 11) ; e
	c) registrou intenção de recurso, negada pelo pregoeiro, caracterizando julgamento antecipado do mérito (p. 11-14) .
4.	Por meio da instrução inicial transcrita no relatório integrante desta deliberação, a AudContratações considera que a representação deve ser conhecida, por atender aos requisitos de admissibilidade aplicáveis à espécie processual.
5.	Ao avaliar a presença dos pressupostos para a adoção da medida cautelar pleiteada, a unidade técnica considera estar presente o requisito do perigo da demora, uma vez que o certame já foi adjudicado à empresa considerada vencedora. Porém, entende não haver como concluir acerca perigo da demora reverso, uma vez que não há informações quanto a existência de contrato ou ARP vigente e com saldo para o mesmo objeto. Por fim, ao analisar a plausibilidade jurídica das alegações da representante, conclui pela procedência parcial em relação às irregularidades apontadas.
6.	Neste sentido, considera improcedente a alegação quanto ao oferecimento de oportunidade para que a empresa vencedora corrigisse sua proposta, uma vez que essa medida se tratou de correção de vício sanável, ao passo que, de acordo com o item 8.5.2 do edital, somente deveria ser desclassificada a proposta que contivesse vício insanável. 
7.	Entretanto, ao verificar que algumas licitantes tiveram suas propostas desclassificadas por suposta inexequibilidade de preços, a unidade técnica observou que essa desclassificação ocorreu preliminarmente à abertura da etapa de lances, o que contraria as disposições editalícias, visto que os dispositivos que tratam da inexequibilidade fazem referência à fase de aceitabilidade da proposta vencedora. Assim, a verificação quanto à exequibilidade deveria ocorrer após a fase de lances, conforme itens 8.2, 8.4, 8.5.4, 8.6, 8.7 e 8.8 (peça 6, p. 13) . Além disso, foi constatado que, a despeito de 3 empresas desclassificadas por inexequibilidade terem cotados preços bem inferiores, entre R$ 7.530,00 e R$ 28.740,00, conforme instrução, a proposta da licitante C. Gusmão Filho Comércio e Serviços, também desclassificada, foi de R$ 80.300,00, apenas R$ 5.699,92 inferior ao lance que viria a ser declarado vencedor, no valor de R$ 85.999,92. Assim, não teria sido dado a essa empresa o mesmo tratamento dispensado à licitante vencedora.
8.	Quanto à negativa do pregoeiro em relação à intenção de recurso da representante, a análise da AudContratações conclui ter ocorrido afronta disposto nos itens 11.1, 11.2 e 11.2.1 do edital, tendo ocorrido julgamento antecipado do mérito (peça 6, p. 21) .
9.	Assim, considerando parcialmente configurado o pressuposto da plausibilidade jurídica, a unidade técnica entende suficiente, ante a natureza das falhas constatadas, dar ciência das ocorrências à unidade jurisdicionada. Propõe, ainda, indeferir o pedido de medida cautelar, "uma vez presente o pressuposto do perigo da demora, parcialmente presente a plausibilidade jurídica, essencial para sua concessão, e por restar descaracterizado o perigo da demora reverso". Por fim, propõe julgar a presente representação, no mérito, parcialmente procedente.
10.	Acolho a proposta da unidade técnica, bem como suas análises como razões de decidir. 
11.	Deixo de acolher, entretanto, as razões explicitadas pela AudContratações para indeferimento da medida acautelatória, uma vez que não se mostram adequadas para embasar a proposta. Entendo que o indeferimento da cautelar se deve ao fato de o processo encontrar-se em condições de, em razão das questões analisadas, ter seu mérito julgado desde já. 
12.	Com efeito, considero, na linha da unidade técnica, que as falhas detectadas não macularam de forma indelével o certame. Conforme registrado na instrução, dezessete empresas registraram propostas (dessas, quatro foram desclassificas por inexequibilidade) , tendo havido muita disputa por lances. Assim, diante desse quadro, bem como do fato de não ter sido detectada a ocorrência de sobrepreço, concordo com a AudContratações no sentido de que as falhas detectadas podem ser tão-somente objeto de ciência à entidade jurisdicionada, com vista a evitar sua ocorrência em licitações futuras. 
	Ante o exposto, manifesto-me por que o Tribunal aprove o acórdão que ora submeto à apreciação deste Colegiado.
TCU, Sala das Sessões, em 22 de março de 2023.
AUGUSTO SHERMAN CAVALCANTI 
Relator